【裁判字號】    88,訴,1835
【裁判日期】    890503
【裁判案由】    侵權行為損害賠償
【裁判全文】
臺灣板橋地方法院民事判決  八十八年度訴字第一八三五號
    原      告  甲○○
    被      告  台北汽車客運股份有限公司
                              .
    法定代理人  丙○○      住.
    訴訟代理人  劉昌崙律師
                林聖彬律師
    被      告  乙○○      住台北縣中和市○○路三四一號五樓
右當事人間請求侵權行為損害賠償事件，本院判決如左：
    主    文
原告之訴及假執行之聲請均駁回。
訴訟費用由原告負擔。
    事    實
甲、原告方面：
  一、聲明：求為判決：
    (一)被告應連帶給付原告新台幣（下同）一百零八萬三千七百九十五元，暨自起訴
      狀繕本送達翌日即民國八十八年七月三十日起至清償日止按年息百分之五計算
      之利息。
    (二)訴訟費用由被告連帶負擔。
    (三)原告願供擔保，請准宣告假執行。
  二、陳述：
    (一)被告乙○○於民國八十六年五月十六日下午八時十五分許，駕駛車號ＦＡ－二
      三二號被告台北汽車客運股份有限公司（下稱台北客運公司）所有之大客車，
      沿台北縣中和市○○路由中和往土城方向行駛，途經海外公司站牌讓乘客下車
      後欲再起步行駛時，疏未注意在站牌前方行進之原告，致撞及原告，使原告受
      有左下肢嚴重壓裂傷併膝下五公分處截肢、股骨下段開放性骨折、大腿皮膚軟
      組織剝離壞死之傷害，經臺灣板橋地方法院檢察署檢察官以八十六年度偵字第
      一二六五七號提起公訴。嗣後被告乙○○雖經刑事判決認定其無過失而獲判無
      罪確定，惟查：
    1.依現場照片顯示，電線桿距馬路約一台尺，均係在人行道上，距馬路尚有一、
      二十公分之落差，且馬路為排水緣故略為傾斜，是若如被告乙○○所言「因他
      機車靠在電線桿」云云，則原告之機車顯已傾斜倒地，而無法靠在電線桿，足
      認被告乙○○所言與事實不符，此點亦經法務部調查局對被告測謊顯示被告乙
      ○○所稱「公車離站時仍見甲○○拉機車」係說謊，二相比對，即可明瞭事實
      ，惟鈞院刑事判決卻以原告未經測試，認被告乙○○之測謊結果不足採信，其
      證據取捨顯係違反證據法則。
    2.再本件係公車擦刮機車致機車倒地，原告之左腳遭輾斷，鈞院刑事判決既認定
      機車之左照後鏡有刮痕且會晃動，卻又以刮痕之面積、高度、位置、方向等現
      象判斷，非公車刮擦所致，惟對於以何面積？何高度？何位置？何方向？來判
      斷非公車刮擦所致卻未敘明，刑事判決顯有理由不備之違法，且公車係龐然大
      物，只要略一刮擦機車，因機車僅係二輪之特性，即足以不穩倒地，是機車既
      有刮痕，即足認係遭擦刮倒地，刑事判決之認定，顯與事實不符。
    3.又證人劉寶猜之證言有瑕疵，因其稱「我走過站牌邊一支電線桿，看到被害人
      在前一支電線桿旁」等語，惟依現場照片暨被告乙○○所言，站牌附近僅有一
      支電線桿，此可從現場血跡位置判斷，足認劉寶猜所言與事實不符，且警員林
      建良亦稱劉寶猜係後面一部公車乘客，二者亦有不符。
    4.再證人姜益昌證稱原告有酒味云云，與事實不符，查警員林建良已證稱「我與
      楊警員有靠近去聞，但沒有聞到酒味」等語，與姜益昌所稱完全不符，另證人
      姜益昌稱「我住在海外公司對面，被告過來叫我開救護車」等語，足認被告與
      證人姜益昌熟識，姜益昌之證言顯有偏頗。
    (二)查被告乙○○於右揭時地駕車撞及原告，致原告受有嚴重傷害，依民法第一百
      八十四條第一項前段規定應負賠償責任，原告因受傷住院醫療、裝設義肢等費
      用共計五十萬四千零十二元，此有各項單據可證；另尚有健保負擔之費用三十
      七萬九千七百八十三元，亦有費用明細表可稽；再原告遭此傷害，喪失一肢，
      需裝設義肢始能行動，精神及身體均受有傷害，為此請求精神慰撫金二十萬元
      ，上開各項費用合計為一百零八萬三千七百九十五元。
    (三)又被告乙○○係被告台北客運公司所僱用之公車司機，依民法第一百八十八條
      第一項前段之規定，被告台北客運公司亦應負賠償責任。為此依侵權行為之法
      律關係，請求被告二人應負連帶損害賠償責任。
乙、被告方面：
  壹、被告台北客運公司方面：
    一、聲明：求為判決：
      (一)如主文第一、二項所示。
      (二)如受不利判決時，願供擔保請准宣告免予假執行。
    二、陳述：
      (一)就原告所主張共同被告乙○○具有過失行為一事，業經鈞院於八十八年二月
        十九日以八十六年度交易字第三三三號刑事判決，認定被告乙○○並無過失
        而判處無罪，經檢察官提起上訴，臺灣高等法院已於八十八年八月三十一日
        以八十八年度交上易字第一七一號刑事判決駁回上訴，全案因之已告確定。
      (二)參諸前開判決，被告台北客運公司否認乙○○就本件車禍之發生具有任何過
        失，故原告就其主張應負舉證責任。
  貳、被告乙○○方面：
    一、聲明：求為判決如主文第一、二項所示。
    二、陳述：否認原告所言，證人證述均屬實在，被告乙○○刑事部分已獲判無罪
        確定。
丙、本院依職權調取臺灣板橋地方法院檢察署八十八年度執他字第五八七六號全卷（
    含最高法院八十九年度台非字第三一號案卷）。
    理      由
一、按刑事訴訟諭知無罪、免訴或不受理之判決者，對於附帶民事訴訟應以判決駁回
    原告之訴，刑事訴訟法第五百零三條第一項前段定有明文。此項判決，並無事實
    認定，故不能據以為原告請求權是否存在之判斷，故原告自得另行起訴請求（參
    見二十五年院字第一六０一號解釋及最高法院二十九年附字第二三三號判例意旨
    ）。查被告乙○○所涉本件過失傷害刑事案件，經本院以八十六年交易字第三三
    三號判決無罪在案，故本院依上開規定以判決駁回原告附帶民事訴訟之請求，而
    依上述說明，該判決並不生實體既判力，是原告提起本件訴訟請求被告賠償損害
    ，於法並無不合，本院自仍應予以審理，合先敘明。
二、本件原告起訴主張：被告乙○○於八十六年五月十六日下午八時十五分許，駕駛
    車號ＦＡ－二三二號被告台北客運公司所有之大客車，沿台北縣中和市○○路由
    中和往土城方向行駛，途經海外公司站牌讓乘客下車後欲再起步行駛時，疏未注
    意在站牌前方行進之原告，致撞及原告，使原告受有左下肢嚴重壓裂傷併膝下五
    公分處截肢、股骨下段開放性骨折、大腿皮膚軟組織剝離壞死之傷害，嗣後被告
    乙○○雖經刑事判決認定其無過失而獲判無罪確定，惟被告乙○○測謊並未通過
    ，且證人劉寶猜、姜益昌之證言均偏頗不實在，刑事判決中證據取捨顯係違反證
    據法則，為此請求被告乙○○賠償原告所支出之醫療費、裝設義肢費用五十萬四
    千零十二元，健保負擔費用三十七萬九千七百八十三元及精神慰撫金二十萬元，
    又被告乙○○係受僱於被告台北客運公司之駕駛，是依民法第一百八十八條第一
    項前段之規定，被告台北客運公司自應與被告乙○○對原告負連帶損害賠償之責
    ，爰依侵權行為損害賠償之法律關係請求被告等連帶給付原告一百零八萬三千七
    百九十五元，暨自起訴狀繕本送達翌日起至清償日止按年息百分之五計算之利息
    等語。被告二人則以：被告乙○○並無過失，且刑事責任部分已判決無罪確定等
    語資為抗辯。
三、按當事人主張有利於己之事實者，就其事實應負舉證之責任，民事訴訟法第二百
    七十七條定有明文。經查：
  (一)本件被告等固均不否認於上開時地發生本件車禍，惟堅決抗辯否認就系爭車禍導
    致原告受傷一節有任何過失之責，該案刑事責任部分，業經本院八十六年度交易
    字第三三三八號、臺灣高等法院八十八年度交上易字第一七一號判決無罪確定，
    嗣經提起非常上訴，亦經最高法院以八十九年度台非字第三一號判決上訴駁回在
    案等情，有各該判決書在卷可參，為兩造所不爭執，並經本院調閱上開卷宗核閱
    屬實，是被告抗辯就該本件車禍所生原告受有傷害之情，於被告乙○○而言並無
    過失之情，尚非屬無據。又原告雖指稱：被告乙○○測謊並未通過，且證人劉寶
    猜、姜益昌之證言均偏頗不實在，刑事判決中證據取捨顯係違反證據法則云云。
    惟查：
  1.按測謊之鑑驗，係就受測人對相關事項之詢答，對應其神經、呼吸、心跳等反應
    而判斷，其鑑驗結果有時亦因受測人之生理、心理因素而受影響，該鑑驗結果固
    可為審判之參考，但非為判斷之唯一及絕對之依據，鑑驗結果是否可採，應由法
    院斟酌取捨，最高法院八十五年台上字第五七九一號判決意旨可資參照。是尚難
    逕以測謊結果而認定被告乙○○就本件車禍之發生確有過失。
  2.又查證人劉寶猜、姜益昌均經具結證述，證人林建良所稱雖與渠等證詞略有不同
    ，惟證人劉寶猜、姜益昌均係以親見、親聞之事項而為陳述，而證人林建良僅係
    轉述有該名證人劉寶猜之存在，並非其所親身經歷，況依刑事案卷所附照片顯示
    ，在案發地的確豎立有數支電線桿，自尚難認證人劉寶猜之證言有何瑕疵；再每
    個人對氣味之感觀均有不同，且酒味之濃淡亦會因時間之經過及所處地點之不同
    而受影響，是亦難認定證人姜益昌之證言不實在。
  3.再查原告在本件過失傷害刑事案件審理中，對於被告乙○○所駕駛之公車車體何
    處擦撞到原告，且究竟擦撞到原告之左腳抑或機車把手照後鏡，均無法明確指稱
    ；再原告之機車左照後鏡塑膠殼縱有刮痕且會晃動，然並不足以證明即係公車擦
    撞所致，且在二車併行時，公車若果真擦撞到機車之左照後鏡，為何受損部位不
    是正面之鏡片部位，而係反面之塑膠殼部分，亦非無疑，是以刮痕所在之相關位
    置、高度、方向等加以判斷，本即可推論出非公車擦撞所致，而刑事判決亦已詳
    予說明其證據取捨與證據證明力判斷之心證理由，是原告之前述主張尚不足以推
    翻刑事判決所據以認定之事實。此外，原告既不能舉證以實其說，則其上開主張
    即不足採信。
三、綜上所述，被告乙○○就系爭車禍之發生，原告既無法舉證證明該被告乙○○就
    原告所受傷害結果有何故意過失之責，基此，被告台北客運公司雖不爭執其為僱
    用人之情，惟於該原告無法證明該受僱人乙○○有何侵權行為之際，即難謂該被
    告台北客運公司有何僱用人應負之連帶損害賠償責任可言，從而原告本於侵權行
    為損害賠償法律關係，主張被告應連帶給付原告一百零八萬三千七百九十五元，
    暨自八十八年七月三十日起至清償日止按年息百分之五計算之利息，即屬無據，
    應予駁回。
四、原告之訴既經駁回，其假執行之聲請亦失所附麗，應併予駁回。
五、本件事證已臻明確，兩造其餘主張、陳述及所提之證據暨攻擊防禦方法，均無礙
    於本件判決結果之認定，自無庸一一加以論述，附此敘明。
六、結論：本件原告之訴為無理由，依民事訴訟法第七十八條，判決如主文。
中      華      民      國    八十九    年      五      月      三      日
                                臺灣板橋地方法院民事第二庭
~B法  官  王士珮
右正本證明與原本無異。
如不服本判決，應於判決送達後廿日內，向本院提出上訴狀。
中      華      民      國    八十九    年      五      月      三      日
~B書記官  李永南


司法院資訊處製作；財團法人民間司法改革基金會備份。
